臺灣高雄地方法院民事判決　九十年度訴字第三三○○號
　　原　　　告　丞鎂公寓大廈管理維護有限公司
　　法定代理人　甲○○
　　訴訟代理人　乙○○
　　被　　　告　丙○○
右當事人間損害賠償事件，本院判決如左：
    主      文
被告應給付原告新臺幣壹拾壹萬元，及自民國九十一年一月十一日起按年息百分之五
計算之利息。
原告其餘之訴駁回。
訴訟費用由被告負擔五分之四，餘由原告負擔。
    事實及理由
一、按訴狀送達後，原告不得將訴變更或追加他訴，但擴張或減縮應受判決事項之聲
    明者，不在此限，民事訴訟法第二百五十五條第一項第三款定有明文。本件原告
    於起訴狀請求判決被告應給付原告新臺幣（下同）八十二萬四千零三十八元，及
    自起訴狀繕本送達被告翌日起至清償日止，按年息百分之五計算之利息。嗣於起
    訴狀繕本送達後，於民國（下同）九十一年五月二十一日本院言詞辯論期日，減
    縮為被告應給付原告十三萬七千五百九十二元，及自起訴狀繕本送達被告翌日起
    至清償日止，按年息百分之五計算之利息，上開減縮部分，係屬減縮應受判決事
    項之聲明，參諸前揭規定，應予准許，合先敘明。
二、原告起訴主張：被告於八十九年三月一日擔任訴外人許耀文任職原告公司擔任大
    樓管理員期間之人事保證人，嗣訴外人許耀文於同年五月十六日起，經原告公司
    升任並派駐高雄縣鳳山市○○路二０六號百立帝國花園廣場大廈（下稱百立大廈
    ）擔任大樓管理總幹事，有收取保管該大樓住戶所繳交之管理費用、有線電視收
    視費、租車位費及繳納大樓公用電費等職責，詎訴外人許耀文自八十九年九月份
    起至九十年十月份止之任職期間，竟趁代為收取保管前開大樓住戶所繳管理費用
    等職務之便，侵占職務上所代收前開大樓住戶繳交之八十九年九月份起至九十年
    十月份止之管理費用及有線電視收視費七十七萬四千四百八十二元、九十年十月
    份公用電費三萬一千九百零六元、租車位費一萬七千六百五十元，共計八十二萬
    四千零三十八元。原告已依民法第一百八十八條第一項之規定賠償訴外人許耀文
    侵權行為之受害人百立大廈全體住戶上開款項，依民法第一百八十八條第三項規
    定，原告對訴外人許耀文有求償權，現保險公司已給付責任保險保險金四十萬元
    ，而訴外人許耀文業已賠償原告二十八萬元，尚餘十三萬七千五百九十二元未清
    償，而被告為訴外人許耀文之人事保證人，爰依人事保證契約法律關係，訴請被
    告應給付原告十三萬七千五百九十二元，及自起訴狀繕本送達被告翌日起至清償
    日止，按年息百分之五計算之利息。
三、被告則以：其確曾於八十九年三月間為訴外人許耀文於原告公司任職時，擔任人
    事保證人，惟訴外人許耀文任職之初係擔任管理員職務，被告礙於朋友情面，且
    考量管理員之工作並無金錢上之風險，故同意擔任訴外人許耀文之人事保證人，
    是被告之保證範圍應僅限於訴外人許耀文擔任守衛即管理員之職務，嗣原告將訴
    外人許耀文調升為大樓管理總幹事，而大樓管理總幹事之職務與管理員（守衛）
    之性質完全不同，訴外人許耀文於原告公司之職務，於被告簽訂保證契約後發生
    重要之變動，且被告對原告調升訴外人許耀文為大樓管理總幹事並收取管理費等
    情完全不知情，是被告僅為訴外人許耀文擔任管理員守衛職務而為保證，並不及
    於其日後因地位變更從事大樓管理總幹事期間所為侵權行為致生之損害，況且訴
    外人許耀文侵佔代收費用時間長達一年之久，原告竟未發現，亦有監督不週之疏
    失等語，資為抗辯。並聲明：原告之訴駁回。
四、查本件原告主張，被告於八十九年三月一日擔任訴外人許耀文任職原告公司擔任
    大樓管理員期間之人事保證人，嗣訴外人許耀文於同年五月十六日起，經原告公
    司升任並派駐高雄縣鳳山市○○路二０六號百立大廈擔任大樓管理總幹事，有收
    取保管該大樓住戶所繳交之管理費用、有線電視收視費、租車位費及繳納大樓公
    用電費等職責，詎訴外人許耀文自八十九年九月份起至九十年十月份止之任職期
    間，竟趁代為收取保管前開大樓住戶所繳管理費用等職務之便，侵占職務上所代
    收費用共計八十二萬四千零三十八元。原告已依民法第一百八十八條第一項之規
    定賠償訴外人許耀文侵權行為之受害人百立大廈全體住戶上開款項，依民法第一
    百八十八條第三項規定，原告對訴外人許耀文有求償權，現保險公司已給付責任
    保險保險金四十萬元，而訴外人許耀文業已賠償原告二十八萬元，尚餘十三萬七
    千五百九十二元未清償之事實，業具其所提出之保證書、訴外人許耀文到職履歷
    表、切結書、虧欠百立大廈代收費用明細表、簽收未入帳及未支付之費用明細表
    、九十年十月份大樓管理費已收款未入帳明細表、有線電視收視費已請款未付費
    用明細表、富士達電梯九十年八月份維護費已請款未付費請款單、代收管理費已
    收款未開三聯單款項明細表、九十年十月份公用電費已請款未繳納單據、出租車
    位代收款、侵占款項總金額明細表、和解書、百立大廈大樓管理合約書及企畫書
    、臺灣高雄地方法院檢察署九十年度偵字第二二八二一號起訴書、臺灣高雄地方
    法院九十一年度易字第一七二號刑事判決、九十年度訴字第三二二二號民事判決
    各一份為證，且與證人蔡永輝、郭璜娥、翁進國及吳惠玲於九十一年一月九日本
    院準備期日程序中證稱情節相符，另被告亦不爭執其有為保證及訴外人許耀文有
    上開侵占代收大樓住戶管理費等之事實，則此部分之事實，堪信為真實。被告雖
    以前詞置辯，惟查：本件被告所保證之訴外人許耀文係於八十九年三月二日正式
    任職於原告公司擔任大樓管理員，同年五月六日起升任並派駐百立大廈擔任大樓
    管理總幹事，實際上仍係從事管理員之工作等情，有原告公司訴外人許耀文履歷
    表一份附卷可憑，而依原告提出其公司大樓管理員職掌顯示，管理員之工作內容
    均包含各項費用之代收代繳，收取管理費等費用亦為管理員平日執行職務之範圍
    ，亦為被告所自承。而管理總幹事一職係指管理員間之小主管，其本身仍係管理
    員，是不論訴外人許耀文擔任管理員或管理總幹事職務，經收各項費用均為其職
    務之內容，且其職務地位應認為並無變動，是以被告辯稱其對原告調升訴外人許
    耀文為大樓管理總幹事並收取管理費等情完全不知情，其應僅為訴外人許耀文擔
    任管理員守衛職務而為保證，並不及於其日後因地位變更從事大樓管理總幹事期
    間所為侵權行為致生之損害云云，顯無理由，應不足採信。
五、按稱人事保證者，謂當事人約定，一方於他方之受僱人將來因職務上之行為而應
    對他方為損害賠償時，由其代負賠償責任之契約，為民法第七百五十六條之一第
    一項所明定。再按民法債編施行法第三十五條則規定：新增第二十四節之一之規
    定，除第七百五十六條之二第二項外，於民法債編修正施行前成立之人事保證，
    亦適用之。是系爭人事保證契約，雖係於民法債編於八十九年五月五日施行前所
    成立，惟依上開說明，除有關人事保證人賠償之最高限額部分外，仍適用有關民
    法人事保證之規定。原告主張訴外人許耀文侵占其業務上所代收大樓住戶繳交之
    費用，共計八十二萬四千零三十八元，原告已依民法第一百八十八條第一項之規
    定賠償訴外人許耀文侵權行為之受害人百立大廈全體住戶上開款項，依民法第一
    百八十八條第三項規定，原告對訴外人許耀文有求償權，現保險公司已給付責任
    保險保險金四十萬元，而訴外人許耀文業已賠償原告二十八萬元，尚餘十三萬七
    千五百九十二元未清償之事實，已如前述，被告既為訴外人許耀文之人事保證人
    ，從而原告依人事保證法律關係請求被告負人事保證人之賠償責任，依前開法條
    規定，自屬有據。
六、另按有僱用人對受僱人之選任或監督有疏懈者，法院得減輕保證人之賠償金額或
    免除之，民法第七百五十六條之六定有明文。查訴外人許耀文受僱於原告公司之
    事實，已如前述。被告以原告在訴外人許耀文侵占上開款項，時間長達一年之久
    ，竟未察覺，其管理監督所屬不週，顯有疏失等語，原告則抗辯其已盡注意義務
    ，並無監督管理疏失，就大樓管理人員代收管理費部分，其每月均有派員稽查核
    對住戶繳費存查聯與訴外人許耀文製作之收費登記簿記載金額是否相符，因百立
    大廈管理委員會逕將收支管理費之存摺及管理費之存款程序交由訴外人許耀文負
    責，原告既無權查核百立大廈管理委員會之銀行存摺資料，自無法發現侵占情事
    ，至於有線電視收視費、車位出租費及公用電費等部分分別係由有線電視業者、
    訴外人許耀文直接向百立大廈管理委員會請款支付或為住戶私自委託訴外人許耀
    文代收，原告無權查核云云，並提出住戶繳費三聯單、百立大廈大樓管理合約書
    、管理金額明細表各一份為證，然查原告之大樓管理員代收住戶費用為其職務之
    範圍，既為原告所自承，且自原告提出住戶收費三聯單之項目包括管理費、第四
    台、汽車位費、機車位費、其他等欄綜合觀之，是以原告既知訴外人許耀文之職
    務包括代為收取百立大廈住戶之費用，其管理稽查應非僅形式上單純核對住戶繳
    費存查聯與訴外人許耀文製作之收費登記簿記載金額是否相符，而應就訴外人許
    耀文之收取管理費用是否確有存入百立大廈管理委員會之銀行帳戶，與百立大廈
    管理委員會定期核對帳目，以盡實質監督之責，況原告嗣後逾一年方察覺訴外人
    許耀文侵占上揭款項，故就客觀上而言，顯見原告並無良好之內部管理稽核制度
    以監督受僱人即訴外人許耀文之執行職務行為，其對受僱人之監督應有疏懈，本
    院依職權審酌其監督疏懈之原因力強弱，減輕保證人之賠償金額，認本件損害賠
    償之發生，原告所得請求賠償之損害金額為十一萬元。
七、綜上所述，原告依人事保證契約法律關係，請求被告應給付原告十一萬元，及自
    起訴狀繕本送達被告翌日（即九十一年一月十一日）起至清償日止按年息百分之
    五計算之利息，於法有據，應予准許。至逾此部分之請求，則屬無據，應予駁回
    。又兩造其餘攻擊防禦方法及聲請調查之證據，因本件事實已臻明確，經審酌後
    ，核與判決結果不生影響，爰不逐一論述，併此敘明。
八、據上論結，本件原告之訴，為一部有理由，一部無理由，依民事訴訟法第七十九
    條但書，判決如主文。
中　　　華　　　民　　　國　　九十一　　年　　　七　　　月　　二十二　　日
                              臺灣高雄地方法院民事第六庭
~B審判長法　官　朱玲瑤
~B法  　    官　林玉心
~B法　      官　唐中興
右為正本係照原本作成。
如對本判決上訴，須於判決送達後廿日內向本院提出上訴狀。
中　　　華　　　民　　　國　　九十一　　年　　　七　　　月　　二十二　　日
~B法院書記官　張義龍
